【裁判字號】    97,交易,31
【裁判日期】    970627
【裁判案由】    過失致死等
【裁判全文】
臺灣新竹地方法院刑事判決
公  訴  人  臺灣新竹地方法院檢察署檢察官
被      告  丙○○
上列被告因過失致死等案件，經檢察官提起公訴（97年度偵字第
641號），經本院合議庭裁定進行簡式審判程序，判決如下：
    主  文
丙○○從事業務之人，因業務上之過失致人於死，處有期徒刑拾
月；又因服用酒類，不能安全駕駛動力交通工具而駕駛，處有期
徒刑月。應執行有期徒刑壹年。緩刑肆年。
    事  實
一、丙○○前為幸福水泥股份有限公司之司機，平日即反覆以駕
    駛預拌混泥土車為業，係以駕駛為業務之人。其明知飲酒後
    ，其控制力及注意力均已降低，致達無法安全駕駛動力交通
    工具之程度，如仍駕車行駛於道路上，隨時將有致他人於死
    、傷之危險，竟於民國96年10月30日中午12時許，在新竹縣
    峨嵋鄉某檳榔攤內飲用啤酒約6瓶、米酒約2、3瓶後，已達
    不能安全駕駛動力交通工具之程度，仍自同日下午4時50分
    許，開始駕駛動力交通工具車牌號碼MQ－6938號自用小客車
    ，沿新竹縣峨嵋鄉由西往東方向行駛，行經新竹縣竹東鎮○
    ○○路竹122線27.1公里處時，本應注意車前狀況，隨時採
    取必要之安全措施，而依當時天候晴，光線為暮光，路面狀
    況狀態乾燥、無缺陷亦無障礙物之情狀，並無不能注意之情
    事，加以不勝酒力之原因，竟迎面撞擊對向車道由甲○○所
    騎乘搭載其子乙○○、其母王寶蓮之車牌號碼AR8－412號重
    型機車，致乙○○受有頭、胸部鈍力損傷之嚴重傷害，雖經
    送往行政院衛生署竹東醫院急救後，仍因傷重而於同日晚上
    6時20分宣告不治死亡。而丙○○於肇事後由他人協助報警
    ，其在現場等候員警到場處理，於犯罪未發覺前，向到場處
    理之該管公務員即新竹縣政府警察局竹東分局上坪派出所警
    員黃明璇自首申告犯罪，且陳述肇事經過，而自首接受裁判
    ，警員並於當日晚上6時7分許，對丙○○施以酒精濃度測試
    ，測得其呼氣所含酒精濃度達每公升1.25毫克。
二、案經新竹縣警察局竹東分局報請臺灣新竹地方法院檢察署檢
    察官相驗後自動檢舉偵查起訴。
    理  由
一、本件被告丙○○所犯業務過失致死及服用酒類，不能安全駕
    駛動力交通工具而駕駛罪，均非死刑、無期徒刑、最輕本刑
    為三年以上有期徒刑之罪，或高等法院管轄第一審之案件，
    被告於本院準備程序進行中，就被訴事實為有罪之陳述，經
    本院合議庭認合於刑事訴訟法第273條之1第1項之規定，裁
    定進行簡式審判程序，合先敘明。
二、認定犯罪構成要件事實所憑之證據及其認定之理由：
  (一)被告丙○○於警局詢問時、檢察官偵查中及本院審理時之自
    白。
  (二)證人甲○○於警局詢問時、檢察官偵查中及本院審理時之證
    述。
  (三)而被告丙○○當時呼、吐氣酒精濃度為1.25MG/L，有酒精測
    定紀錄表1紙、舉發違反道路交通管理事件通知單2紙在卷可
    證。
  (四)復有道路交通事故現場圖、道路交通事故調查報告表（一）
    （二）、新竹縣政府警察局竹東分局相驗案件初步調查報告
    暨報驗書、新竹縣政府警察局竹東分局A1交通事故紀錄（通
    報）單、臺灣新竹地方法院檢察署相驗屍體證明書、法醫檢
    驗報告書、相驗報告書、勘驗筆錄各1份、現場採證照片12
    幀及相驗照片8幀可資證明。
  (五)本院公務電話關於道路交通事故肇事人自首情形之紀錄表1
    紙附卷可查。
  (六)被害人乙○○確因本件車禍死亡，則被告丙○○之過失行為
    與被害人死亡間，自有相當因果關係，被告犯行洵堪認定。
三、論罪科刑：
  (一)按行為後法律有變更者，適用行為時之法律。但行為後之法
    律有利於行為人者，適用最有利於行為人之法律，刑法第2
    條第1項定有明文。經查，本件被告行為後刑法第185條之3
    業於97年1月2日修正公布，並於同月4日施行；被告行為時
    刑法第185條之3規定：「服用毒品、麻醉藥品、酒類或其他
    相類之物，不能安全駕駛動力交通工具而駕駛者，處1年以
    下有期徒刑、拘役或3萬元以下罰金（罰金之貨幣單位改為
    新臺幣，並提高為3倍）」；修正後之刑法第185條之3則規
    定：「服用毒品、麻醉藥品、酒類或其他相類之物，不能安
    全駕駛動力交通工具而駕駛者，處1年以下有期徒刑、拘役
    或科或併科15萬元以下罰金」。是修正後，刑法第185條之3
    之服用酒類不能安全駕駛動力交通工具而駕駛罪，除將罰金
    刑最高額上限由新臺幣9萬元提高至新臺幣15萬元外，並增
    訂併科罰金主刑之規定，比較修正前、後之刑法第185條之3
    ，自以行為時即修正前之規定較有利被告，爰依刑法第2條
    第1項前段規定，適用修正前刑法第185條之3論處。
  (二)論罪：
  1.按刑法上所謂業務，係指個人基於其社會地位繼續、反覆所
    執行之事務。而汽車駕駛人之駕駛工作，乃隨時可致他人身
    體生命於危險之行為，並係具有將該行為繼續、反覆行使之
    地位之人，因此應有經常注意俾免他人於危險之特別注意義
    務；又因此在此地位之駕車，不問其目的為何，均應認其係
    業務之範圍，亦不因其駕駛時間為上班或下班時間而有所差
    別（最高法院71年度臺上字第1550號、76年度臺上字第1658
    號判例意旨，92年度臺上字第4251號判決意旨均可參照）；
    又從事業務之人，對於一定危險之認識能力，較一般人為強
    ，故法律上課以較高之注意義務，亦即，其避免發生一定危
    險之期待可能性亦較常人為高。查本件被告丙○○前為幸福
    水泥股份有限公司之司機，平日即反覆以駕駛預拌混泥土車
    為業，係以駕駛為業務之人，不因肇事當時有無報酬或以營
    利為目的而有所不同。核被告所為，係犯刑法第276條第2項
    之業務過失致死罪及同法修正前第185條之3酒醉駕車之公共
    危險罪，起訴書記載被告所犯法條為刑法第276條第1項之普
    通過失致死罪，雖有未洽，惟業據蒞庭檢察官補充更正起訴
    法條為刑法第276條第2項之業務過失致死罪（見卷附臺灣新
    竹地方法院檢察署檢察官97年3月7日補充理由書、本院97年
    3 月20日準備程序筆錄）。又按汽車駕駛人，酒醉駕車因而
    致人受傷或死亡，依法應負刑事責任者，加重其刑至二分之
    一。道路交通管理處罰條例第86條第1項，定有明文。本件
    被告係酒後駕車，因而致被害人乙○○死亡，依法應負業務
    過失致人於死之刑事責任，所犯業務過失致人於死部分，應
    依道路交通管理處罰條例第86條第1項之規定加重其刑。
  2.刑罰減輕事由（自首）：被告丙○○於肇事後於未被有偵查
    犯罪職權之機關或公務人員發覺前，在現場等候警員前來處
    理，並於新竹縣政府警察局竹東分局上坪派出所警員黃明璇
    接獲通報而到達車禍現場，尚未確切懷疑係丙○○肇事之際
    ，向黃明璇自首坦承肇事，同時願意接受裁判等情，有本院
    公務電話查詢道路交通事故肇事人自首情形紀錄表1紙在卷
    可證，被告對於未發覺之犯罪自首而接受裁判，符合自首要
    件，應依刑法第62條前段之規定減輕其刑，並先加後減之。
  3.被告所犯上開2罪，犯意各別，行為互殊，且犯罪構成要件
    不同，應予分論併罰。
  (二)科刑：
  1.爰審酌被告明知酒精成分對人之意識能力具有不良影響，酒
    後駕車對一般往來之公眾及駕駛人自身皆具有高度危險性，
    竟漠視自己及公眾交通往來之安全，而於服用酒類後之呼氣
    酒精濃度高達每公升1.25毫克，已處於不能安全駕駛動力交
    通工具之狀態仍駕車上路，及被告駕車之過失程度，造成被
    害人乙○○死亡結果，暨被告在審理過程中坦承犯行，迄今
    已與被害人家屬達成民事和解，其犯後態度尚稱良好等一切
    情狀，分別量處如主文所示之刑，並定應執行刑。
  2.末查，本件被告前未曾受有期徒刑以上刑之宣告，有臺灣新
    竹地方法院檢察署刑案資料查註紀錄表及臺灣高等法院被告
    前案紀錄表各一份在卷足憑，其因一時失慮，致罹刑典，事
    後已坦承犯行，深具悔意，且已與被害人家屬和解賠償損害
    ，經此刑之宣告後，應知警惕而無再犯之虞，本院認前開對
    其所宣告之刑，以暫不執行為適當，爰併諭知緩刑4年，以
    勵自新。
據上論斷，應依刑事訴訟法第273條之1第1項、第299條第1項前
段，刑法第2條第1項前段、修正前第185之3條、第276條第2項、
第62條前段、第51條第5款、第74條第1項第1款，道路交通管理
處罰條例第86條第1項，刑法施行法第1條之1，判決如主文。
本案經檢察官郭進昌到庭執行職務。
中    華    民    國    97    年    6     月    27    日
                      交通法庭  法  官  林秋宜
以上正本證明與原本無異。
如不服本判決，應於收受本判決後10日內向本院提出上訴書狀，
上訴書狀應敘述具體理由。上訴書狀未敘述上訴理由者，應於上
訴期間屆滿後20日內補提理由書狀於本院（均須按他造當事人之
人數附繕本）「切勿逕送上級法院」。
中    華    民    國    97    年    6     月    27    日
                                 書記官  柯雅菱
附錄本案論罪科刑所適用法條全文：
刑法第185條之3
服用毒品、麻醉藥品、酒類或其他相類似之物，不能安全駕駛動
力交通工具而駕駛者，處一年以下有期徒刑、拘役或30,000元以
下罰金。
刑法第276條
因過失致人於死者，處2年以下有期徒刑、拘役或2千元以下罰金
。
從事業務之人，因業務上之過失犯前項之罪者，處5年以下有期
徒刑或拘役，得併科3千元以下罰金。


司法院資訊處製作；財團法人民間司法改革基金會備份。
